【裁判字號】    97,交聲,623
【裁判日期】    970225
【裁判案由】    聲明異議
【裁判全文】
臺灣臺中地方法院交通事件裁定         97年度交聲字第623號
原處分機關  交通部公路總局臺中區監理所臺中市監理站
異  議  人  甲○○
即受處分人
上列異議人即受處分人因違反道路交通管理處罰條例案件，對於
交通部公路總局臺中區監理所臺中市監理站於民國九十七年一月
十八日所為之裁決（裁監稽違字第裁六一─ＧＥ0000000
號違反道路交通管理事件裁決書），聲明異議，本院裁定如下：
    主  文
原處分關於吊扣駕駛執照拾貳個月部分撤銷。
甲○○自用小客車駕駛人駕駛汽車，經測定酒精濃度超過規定標
準，吊扣小型車普通駕駛執照壹年。
    理  由
一、原處分機關略以：異議人即受處分人甲○○（以下稱受處分
    人）於民國（下同）九十七年一月三日晚上八時十八分許，
    駕駛車牌號碼6R－2468號自用小客車，在臺中市○○○路、
    民生路口處，因酒後駕車，酒精濃度測定值為零點三六MG/L
    之違規，經臺中市警察局第一分局公益派出所員警以其有違
    反道路交通管理處罰條例第三十五條第一項第一款規定之行
    為，而以中市警交字第ＧＥ0000000號舉發違反道路
    交通管理事件通知單當場製單舉發。受處分人於期限內到案
    ，原處分機關檢附交通部九十三年八月十日交路字第093000
    8227號函為據，於九十七年一月十八日以裁監稽違字第裁六
    一─ＧＥ0000000號違反道路交通管理事件裁決書，
    裁處受處分人違反道路交通管理處罰條例第三十五條第一項
    第一款之規定，處罰鍰新臺幣（下同）一萬九千五百元，並
    吊扣職業大客車駕駛執照十二個月，施以道安講習（罰鍰已
    於九十七年一月十八日繳納），逾期則依裁決書處罰主文規
    定裁處，於法並無不合等語。
二、本件受處分人聲明異議意旨略以：本人以駕駛職業大客車維
    生，因酒後駕駛自小客車遭警施以酒測，而被吊扣職業大客
    車駕照一年，難以維持家庭生計，為此聲明異議等語。
三、經查：
  (一)按汽車駕駛人飲用酒類後，其吐氣所含酒精濃度超過每公升
    ○點二五毫克以上者，不得駕車；又汽車駕駛人，駕駛汽車
    經測試檢定，有酒精濃度超過規定標準者，處一萬五千元以
    上六萬元以下罰鍰，並當場移置保管其車輛及吊扣其駕駛執
    照一年，道路交通安全規則第一百一十四條第二款及道路交
    通管理處罰條例第三十五條第一項第一款分別定有明文。
  (二)另按九十四年十二月十四日修正前之同條例第六十八條固明
    定：「汽車駕駛人，因違反本條例及道路交通安全規則之規
    定，受吊扣或吊銷駕駛執照處分時，吊扣或吊銷其持有各級
    車類之駕駛執照」，惟此條文業經修正為：「汽車駕駛人，
    因違反本條例及道路交通安全規則之規定，受吊銷駕駛執照
    處分時，吊銷其持有各級車類之駕駛執照」，此一條文修正
    之原因乃係舊法將違法或違規駕駛人所持有各級車類之駕駛
    執照一併吊扣或吊銷失之苛酷，影響人民工作及生活甚鉅，
    故依修正後道路交通管理處罰條例第六十八條之規定，受吊
    扣駕駛執照處分時，不再吊扣其持有各級車類之駕駛執照，
    僅於受吊銷駕駛執照處分時，始吊銷其持有各級車類之駕駛
    執照，而限縮原條文之適用範圍，此新修正條文，經總統於
    九十四年十二月十四日以華總一義字第09400199321號令修
    正公布，並經行政院於九十五年二月二十七日以院臺交字第
    0950082898號令發布定九十五年三月一日起施行。本件受處
    分人於九十七年一月三日晚上八時十八分許違規時，上開新
    修正之道路交通管理處罰條例第六十八條業已生效施行，自
    應適用修正後之規定，僅吊扣其違法或違規當時所駕駛車輛
    之駕駛執照，不再吊扣其持有各級車類之駕駛執照，合先敘
    明。
  (三)查本件受處分人持職業大客車駕駛執照，駕駛自用小客車時
    經檢測酒精濃度超過規定標準之違規事實，為受處分人所不
    爭執，復有臺中市警察局舉發違反道路交通管理事件通知單
    、交通部公路總局臺中區監理所臺中市○○○○○道路交通
    管理事件裁決書、送達證書等資料附卷可考，足證受處分人
    上開酒後駕車違規事實已明，堪以認定。是依前述受處分人
    依法所受之處分應為限制其駕駛自用小客車之權利，而非限
    制受處分人駕駛職業大客車之權利，再者，原處分機關所檢
    附交通部九十三年八月十日交路字第0930008227號函，係道
    路交通管理處罰條例第六十八條修正前所為之行政函釋，並
    於條文修正後應無再適用餘地，然原處分機關竟執舊行政函
    釋適用新修正之道路交通管理處罰條例第六十八條，而吊扣
    受處分人之職業大客車駕駛執照，顯有誤會，且此舉無異剝
    奪受處分人駕駛職業大客車之權利，對受處分人之工作權造
    成極大之損害，復與現行之道路交通管理處罰條例第六十八
    條之規定未合，故受處分人此部分異議理由，自屬可採。從
    而，本件異議為有理由，爰撤銷原處分關於吊扣職業大客車
    駕駛執照十二個月部分，並就該撤銷部分改諭知如主文第二
    項所示之處罰（而原處分機關另裁處受處分人罰鍰及施以道
    安講習部分，聲明異議意旨並未指摘及此，本院即無由就罰
    鍰部分處分併予審酌，附此敘明）。至於公路機關因汽車駕
    駛人取得高一級車類之駕駛資格者，應換發駕駛執照，並准
    其駕駛較低級車類之車輛，而已領有大客車駕駛執照者，得
    駕駛大貨車、代用大客車、大客貨兩用車、曳引車、小型車
    、輕型機器腳踏車之規定，且於實務上僅逐級核給汽車駕駛
    執照一張，致持有職業大客車駕駛執照者，因駕駛普通小型
    車違規，而須吊扣小型車普通駕駛執照時，產生技術層面之
    困難，惟行政機關本應因應法令之變更，而精進其行政執行
    成效，斷不得因技術層面之困難，為求行政上之便利而置相
    關法令於不顧，甚或逾越比例原則，逕吊扣其持有各級車類
    之駕駛執照，侵害受處分人之工作權，是此技術層面之問題
    ，要難據為原處分並無不當之理由，而苛求受處分人容忍，
    併此敘明。
四、據上論斷，應依道路交通管理處罰條例第八十七條第二項，
    道路交通案件處理辦法第二十條規定，裁定如主文。
中    華    民    國    97    年    2     月    25    日
                  刑事第一庭    法  官  朱光國
上正本證明與原本無異。
如不服本裁定，應於送達後五日內，向本院提出抗告狀。
                                書記官  張孝妃
中    華    民    國    97    年    2     月    25    日


司法院資訊處製作；財團法人民間司法改革基金會備份。
